【裁判字號】    98,交易,74
【裁判日期】    981207
【裁判案由】    過失致死等
【裁判全文】
臺灣高雄地方法院刑事判決              98年度交易字第74號
公  訴  人  臺灣高雄地方法院檢察署檢察官
被      告  丁○○
選任辯護人  吳建勛律師
            梁宗德律師
            陶德斌律師
上列被告因過失致死等案件，經檢察官提起公訴（97年度偵字第
22 513號），本院判決如下：
    主  文
丁○○犯不能安全駕駛動力交通工具罪，累犯，處有期徒刑伍月
；又犯過失致人於死罪，處有期徒刑壹年。應執行有期徒刑壹年
肆月。
  事  實
一、丁○○前因施用第二級毒品案件，經本院95年簡字第2051號
    判決處有期徒刑4 月確定，甫於民國96年1 月16日易科罰金
    執行完畢，猶未能警惕。
二、97年2 月6 日中午12時許，其在母親經營、位於高雄縣大寮
    鄉○○○路之檳榔攤飲酒後，已達不能安全駕駛動力交通工
    具之程度，仍貿然無照騎乘車牌號碼XZ8-679 號普通重型機
    車沿高雄縣大寮鄉○○路由北往南方向行駛。其本應注意駕
    駛人不得無照及酒後駕車，並應注意車前狀況及該路段行車
    速限為時速40公里以下，隨時採取必要之安全措施，而依當
    時情形，天候晴朗、日間自然光線、路面鋪設柏油、乾燥而
    無缺陷，亦無障礙物，並無不能注意之情形，詎猶騎乘上開
    機車載男友楊漢章而不顧其安危，於同日下午1 時許，丁○
    ○行經水源路與復興南路之交叉路口時，未注意該處為轉彎
    路段，猶貿然以超過40公里以上之速度疾駛，又因酒後注意
    力及反應能力均降低，行車不穩，待甫通過路口便失控自摔
    ，致使後載之乘客楊漢章跌倒於路旁水溝，因而導致頭部重
    創顱骨骨折而當場死亡，丁○○跌倒後亦受有左手遠端橈尺
    骨開放性骨折等傷害，經送往高雄市立小港醫院急救，抽血
    檢驗測得丁○○血液中酒精濃度含量高達231.5mg/dl（經換
    算呼氣酒精濃度為每公升1.157 毫克）。
二、案經楊漢章之父母丙○○、乙○○○告訴臺灣高雄地方法院
    檢察署檢察官偵查起訴。
    理  由
壹、程序部分
    按傳聞法則之重要理論依據，在於傳聞證據未經當事人之反
    對詰問予以核實，乃予排斥，惟若當事人已放棄對原供述人
    之反對詰問權，於法院審判時表明同意該等傳聞證據可作為
    證據，基於證據資料愈豐富，愈有助於真實發現之理念，並
    貫徹刑事訴訟法修法加重當事人進行主義之精神，確認當事
    人對於證據能力有處分權之制度，傳聞證據經當事人同意作
    為證據，法院認為適當者，亦得為證據。本件檢察官、被告
    丁○○、辯護人於本院準備程序時，均已表示對於全案卷證
    所存證據（含供述及非供述證據）同意有證據能力（見本院
    審交易卷第22頁），本院復斟酌該等證據並非非法取得，亦
    無證明力明顯過低之情形，以之作為證據，應屬適當，是依
    刑法訴訟法第159 條之5 第1 項規定，應認該等證據均得採
    為證據。
貳、認定犯罪事實所憑之證據及理由：
一、訊據被告矢口否認有何酒醉駕車及過失致死犯行，辯稱：當
    天是楊漢章騎車，伊因為有喝酒，不可能騎車云云。惟查，
    被告於97年2 月6 日事故發生後，經抽血檢測其血液中酒精
    濃度高達231.5mg/dl及被害人楊漢章因本件交通事故致顱骨
    骨折死亡等事實，有高雄縣政府警察局林園分局車禍處理小
    組委託醫院實施血液中酒精濃度檢驗報告、道路交通事故現
    場圖、調查報告表(一)(二)、車禍現場照片、高雄地方法院檢察
    署勘（相）驗筆錄、相驗屍體證明書、檢驗報告書（見偵三
    卷第63頁、第8 頁～第14頁、第21頁、第23頁、第24頁～第
    30 頁 ），且為被告所是認無訛，故此部分之事實首堪採認
    。
二、本案茲應查明者，乃本件交通事故發生當時，車牌號碼XZ8-
    679 之普通重型機車是否為被告騎乘：
  (一)經查，本件車禍事故發生當時適值寒冬，被告身著黑色外套
    ，被害人楊漢章亦以同色外套反穿之方式套住手臂並遮蓋前
    胸，有監視錄影翻拍照片附卷可稽（見審交易卷第57頁），
    以至無法藉由究係被告或被害人握住機車手把，辨明該機車
    是否為被告控制、騎乘。惟依本院勘驗「水源路往西」、「
    水源宣武往東」之監視錄影光碟攝錄事故發生前車牌號碼XZ
    8- 679普通重型機車行車狀況結果：被告坐在該機車之前座
    、被害人楊漢章坐在被告身後，攝錄的畫面中楊漢章肩膀均
    無撐開、架起或身體前傾之情形，坐在前方之被告亦無身體
    內縮之動作（見本院交易卷第22頁），倘如被告所辯，楊漢
    章係以自伊身後環抱伊之方式騎乘機車，衡酌被告與楊漢章
    之身材比例，被告身形豐腴，而被害人身形僅與一般成年男
    性相當，並無異常高大魁梧之情形，參以日常生活經驗法則
    ，如楊漢章係以環抱被告之方式騎乘機車，因坐在機車前座
    之被告拉長楊漢章與機車龍頭間之距離，楊漢章為控制機車
    龍頭並維持車身重心，身體理應呈現前傾之情形；又為利於
    自被告身後握住手把並控制機車龍頭，楊漢章手臂亦應有撐
    開、架起之動作，被告相對應身體亦會微微內縮，惟楊漢章
    與被告於畫面中非但無一般由機車後座之人以環抱方式騎乘
    機車應有之肢體狀態，抑且，畫面顯示楊漢章之肩膀自然下
    垂，與前座被告之身形比例相較，勢無法以環抱被告之方式
    觸及機車手把，是本件顯非被害人楊漢章自機車後座以繞過
    被告身體之方式控制機車龍頭、手把。再參以本院勘驗水源
    宣武往東監視錄影光碟，時間12時40分02秒至03 秒 間，被
    告以左手脫解安全帽繫帶時起，畫面中僅機車右手手把上有
    手握住、左手手把則無，且機車車身均有嚴重程度不一之右
    傾（見本院交易第22頁～第23頁），以被告騰出左手脫解安
    全帽繫帶期間，該機車恰僅以右手駕駛，堪認該台重機車手
    把確為被告所控制，本件交通事故當時機車為被告所騎乘，
    應可認定。
  (二)另衡酌被告曾於97年2 月9 日在高雄市立小港醫院接受員警
    詢問，因當日僅係車禍發生後數日，理應記憶清晰、供述內
    容更能還原事發經過，惟其竟答稱：「車禍時是由楊漢章騎
    乘XZ8-67 9後載我」（見偵三卷第41頁），明顯反於事實，
    被告雖在員警調閱路段監視錄影光碟後改稱，伊於小港醫院
    製作警詢筆錄時尚未清醒，始會錯稱伊係坐機車後座云云，
    然觀之97年2 月9 日警詢筆錄之記載，被告於該次答詢中清
    楚指出97年2 月6 日事故發生當天其與楊漢章之出發、前往
    地點、事故路口，並回憶稱機車行至事故地點時，有見對向
    一台自小客車駛來，可見其在製作筆錄當時思路清晰、記憶
    鮮明，所述內容亦與其日後於偵審程序之供述一致，何以獨
    對「乘坐機車前後座」此等關涉機車由何人騎乘並判斷肇事
    責任一節，有意識不清致錯誤供述之情形，被告此舉顯係畏
    罪情虛，益證被告辯稱機車由楊漢章騎乘云云，僅係事後卸
    責之詞，委無可採。
  (三)被告雖另舉證人陳清祥，指稱：陳阿公是伊母親經營檳榔攤
    的客人，他有看見楊漢章騎乘車牌號碼XZ8-679 普通重型機
    車載伊（見偵三卷第43頁），檢察官據以傳喚，證人陳清祥
    於97年6 月12日偵訊中證稱：伊見過被告1 次，伊去檳榔攤
    向被告買一包菸，被告剛好要被載出去，被告坐在機車前座
    ，年輕的男生坐後面一點，機車是男生騎的，伊有看到男生
    的手握住機車手把（見偵一卷第18頁），惟與本院勘驗路口
    監視錄影光碟之客觀事證並輔以經驗法則認定「機車為被告
    騎乘」一情不符，尚難遽採。且依卷附照片，陳清祥與被告
    、被告家人一同用餐互動自然，甚而在檳榔攤前閒適閱讀報
    紙，神態輕鬆（見偵卷第22頁、第23頁），可徵證人陳清祥
    與被告交情匪淺，顯非僅為單純之主客關係，證人陳清祥於
    該次偵訊中卻證稱：見過被告一次，亦有刻意隱瞞其與被告
    、被告家人一同用餐之互動關係，益證其證稱機車為楊漢章
    騎乘云云，應係為迴護被告而為之虛偽證述，自難據為被告
    有利之認定。
  (四)是本件交通事故發生當時，車牌號碼XZ8-679 號普通重型機
    車為被告騎乘一情，至為明確，堪可認定。
三、又按刑法第185 條之3 所規定之服用酒類不能安全駕駛動力
    交通工具罪，係抽象危險犯，並不以發生具體危險為必要。
    所謂酒醉狀態，只須一般評價程度達於對車輛駕駛行為失其
    必要之注意力或判斷力之虞即可，實際上對駕駛行為是否發
    生具體危險則不重要。服用酒類不能安全駕駛動力交通工具
    之認定，參考德國、美國之認定標準，對於酒精濃度吐氣已
    達每公升0.55毫克或血液濃度達百分之0.11以上，肇事率為
    一般正常人之10倍，應認為已達不能安全駕駛之標準，此業
    經法務部88年5 月18日88年度法檢字第1669號函公告週知，
    亦為本院歷來審理此類案件職務上所知悉之事項。被告於肇
    事後經以抽血檢測結果，發現其血液中酒精濃度為231.5mg/
    dl，換算呼氣酒精濃度為每公升1.157 毫克，已達無法正常
    安全駕駛動力交通工具之程度。又行車速度，依速限標誌之
    規定；汽車行駛時，駕駛人應注意車前狀況，並隨時採取必
    要之安全措施，道路交通安全規則第93條第1 項、第94條第
    3 項定有明文。被告雖未考領有駕駛執照，然為成年且有智
    識之人，不得推諉不知，竟仍以高速行駛通過水源路與復興
    南路之交叉路口，此參之被告警詢供稱：「我們車速很快」
    （見偵三卷第44頁），自堪認定事故發生前，本案機車之行
    車時速已逾一般30至40公里之行駛時速。而案發當時天候晴
    、柏油路面乾燥、無缺陷或障礙物，應無不能注意之情事，
    被告竟因無照駕駛及酒醉後注意力降低，超速且疏未注意前
    方路況，致其所騎乘之機車失控自摔，使楊漢章因跌落路旁
    水溝，頭部重創顱骨骨折而當場死亡，被告之駕駛行為顯有
    過失，且與楊漢章之死亡結果間，具有相當因果關係甚明。
    是被告自應就其酒醉駕駛、過失致死犯行負責。
四、辯護人雖聲請就「被告在血液酒精濃度235.1mg/dl之狀態下
    能否平穩騎乘機車至案發現場」、「依被告右前臂於94年間
    所受傷勢，有否足夠力量駕駛搭載一名男性乘客之重型機車
    並行駛約4 、5 公里遠距離」等事項送請相關機關鑑定，並
    提出內政部警政署刑事警察局網站資料：「血液酒精濃度15
    0 ～300mg/100ml （呼氣酒精濃度0.7 ～1.4mg/l ）症狀為
    精神錯亂、平衡感受損、言詞不清、定向力障礙、感覺障礙
    」等件為據，惟查，個人因平日飲酒量之不同對於酒精耐受
    程度不一，此亦影響上開酒醉症狀在個體之顯現程度，非可
    一概而論，況依辯護人提出血液（呼氣）酒精濃度對人體之
    影響資料，血液酒精濃度235.1mg/dl亦終究未達無行動能力
    之程度，是仍無法排除被告在此狀態下騎乘機車之可能，參
    以本件事故發生前，被告騎乘機車行經復興南路與水源路口
    前後，亦已先後留有0.5 公尺、0.6 公尺及2 公尺之刮地痕
    ，有道路交通事故現場圖存卷可佐（見偵三卷第8 頁），是
    據此機車與路面間歇性摩擦之情形觀之，堪認被告行車狀況
    已有不穩，與辯護人提出資料顯示「呼氣酒精濃度0.7 ～1.
    4mg/l 症狀為平衡感受損」之酒醉狀態並無相違，且亦經本
    院認定為本件肇事原因，是起訴意旨認被告在血液中酒精濃
    度達235.1mg/dl之狀態下騎乘機車至案發現場，並無何違背
    事理常情之處，自無另送請鑑定之必要；再者，被告雖曾因
    右前臂深度撕裂傷合併伸腕、伸指及屈腕之肌肉群部分斷裂
    ，於94年7 月11日前往臺中縣童綜合醫院診治，有童綜合醫
    院97年3 月7 日一般診斷書附卷可參（見審交易卷第29頁）
    ，惟據本院職權調閱被告童綜合醫院病歷記載，被告於94年
    7 月14日出院迄本件案發前，僅於94年7 月18日、94年7 月
    20日曾有回診紀錄（見本院審交易卷第35頁～第47頁），回
    診紀錄均集中在94年出院後未久，歷經95、96年均未曾回院
    就同一傷勢受檢治療，堪認被告復原狀況良好，是亦難據被
    告右臂曾有受傷之情形，而排除被告於本件交通事故中騎乘
    重機車之可能性，是辯護人之聲請俱無調查必要，併予敘明
    。
參、論罪科刑
一、核被告丁○○所為，係犯刑法第185 條之3 服用酒類不能安
    全駕駛動力交通工具而駕駛罪及刑法第276 條第1 項之過失
    致人於死罪。其所犯上揭二罪，罪名有異，行為互殊，應分
    論併罰。又其前有如事實欄所示之科刑及執行情形，有臺灣
    高等法院被告前案紀錄表附卷足憑（見本院交易卷第51頁背
    面），其於有期徒刑之執行完畢5 年內，故意再犯刑法第
    185 條之3 有期徒刑之公共危險罪，為累犯，就該罪應依刑
    法第47條第1 項之規定加重其刑。又被告為機車駕駛人，自
    承無照駕駛，又酒醉駕車，因而致被害人楊漢章死亡，應依
    道路交通管理處罰條例第86條第1 項規定，就其所犯過失致
    死罪部分，加重其刑，惟僅加重一次，無庸遞加。爰審酌被
    告並未考領重機車駕照、於酒後已不能安全駕駛猶駕車上路
    ，毫無道路交通安全觀念，且超速行駛復疏未注意車前狀況
    ，因而失控自摔，後座乘客楊漢章未及反應，亦跌落水溝致
    顱骨骨折當場死亡，造成告訴人即楊漢章父母難以彌補之傷
    痛，又犯後矢口否認犯行，迄今非但未與告訴人和解或賠償
    ，反令證人陳清祥為不實之證述，企圖誤導追訴審判等一切
    情狀，分別量處如主文所示之刑，並定應執行之刑，以資儆
    懲。
二、末查，證人陳清祥於偵查中具結作證，然其證述內容與本案
    相關事證所示情形大相逕庭，亦與本院所認定之事實顯然迥
    異，而其前揭結詞與本案案情具有重要關係，基此，其前揭
    行為不無涉犯刑法偽證罪之罪嫌，本院自應依法予以告發，
    而由犯罪偵查機關另行偵辦，亦附此敘明。
據上論斷，應依刑事訴訟法第299 條第1 項前段，刑法第185 條
之3 、第276 條第1 項、第47條第1 項、第51條第5 款，道路交
通管理處罰條例第86條第1 項，刑法施行法第1 條之1 ，判決如
主文。
本案經檢察官甲○○到庭執行職務。
中    華    民    國    98    年    12    月    7     日
                  交通法庭  法  官      王  琁
上正本證明與原本無異
如不服本判決應於收受本判決後10日內向本院提出上訴書狀，並
應敘述具體理由，如未敘述上訴理由者，應於上訴期間屆滿後20
日內補提理由書狀於本院（均須按他造當事人之人數附繕本）「
切勿逕送上級法院」。
中    華    民    國    98    年    12    月    7     日
                            書記官      黃國忠
附錄本案論罪法條全文：
刑法第185 條之3 （重大違背義務致交通危險罪）
服用毒品、麻醉藥品、酒類或其他相類之物，不能安全駕駛動力
交通工具而駕駛者，處1 年以下有期徒刑、拘役或3 萬元以下罰
金。
刑法第276 條（過失致死罪）
因過失致人於死者，處2 年以下有期徒刑、拘役或2 千元以下罰
金。
從事業務之人，因業務上之過失犯前項之罪者，處5 年以下有期
徒刑或拘役，得併科3 千元以下罰金。


司法院資訊處製作；財團法人民間司法改革基金會備份。
